【裁判字號】    96,交訴,218
【裁判日期】    970227
【裁判案由】    公共危險等
【裁判全文】
臺灣高雄地方法院刑事判決             96年度交訴字第218號
公  訴  人  臺灣高雄地方法院檢察署檢察官
被      告  丁○○
                      號
選任辯護人  林敬信律師
上列被告因公共危險等案件，經檢察官提起公訴（96年度偵字第
23602 號），本院判決如下：
    主  文
丁○○駕駛動力交通工具肇事，致人受傷而逃逸，處有期徒刑玖
月。
被訴過失傷害部分公訴不受理。
    事  實
一、丁○○於民國96年7 月1 日晚上10時35分許，駕駛車牌號碼
    1533 -NZ號黑色自小客車，沿高雄市三民區○○○路北往南
    方向行駛，行經前開路段與九如一路路口之際，本應注意汽
    車行經交岔路口時，應遵守行車號誌，並隨時注意行車狀況
    ，以採取必要之安全措施，且依當時天晴、夜間有照明、柏
    油路面乾燥且無缺陷、亦無障礙物、視距良好、行車號誌正
    常，並無不能注意之情形，竟疏未注意及此，貿然快速自大
    昌二路闖越紅燈右轉至九如一路，適有戊○○所騎車牌號碼
    LOO –406 號重機車，沿九如一路東往向西方向行駛，甫穿
    越前開交岔路口，丁○○所駕駛之上開自小客車之左後照鏡
    即自後擊撞戊○○身體右側背部，左前車頭並擦撞該重機車
    之右側車身，戊○○因而人車倒地，受有頸部挫傷合併第三
    頸椎骨折、右側鎖骨骨折及肩胛骨骨折、右側多處肋骨骨折
    併血胸、頭部外傷等傷害（過失傷害部分業經撤回告訴，詳
    如后述）。詎丁○○明知所駕駛之上開自小客車確有撞到物
    體，竟未停車下來查看，仍駕車繼續行駛逃離現場，嗣因在
    場目擊之丙○○騎乘機車見狀自後追趕，並記下丁○○駕駛
    之上開自小客車車牌號碼，始為警循線查獲。
二、案經戊○○之配偶乙○○訴由高雄市政府警察局三民第二分
    局報請臺灣高雄地方法院檢察署檢察官偵查起訴。
    理  由
壹、證據能力：
一、按被告以外之人於審判外之陳述，雖不符刑事訴訟法第159
    條之1 至第159 條之4 之規定，而經當事人於審判程序同意
    作為證據，法院審酌該言詞陳述或書面陳述作成時之情況，
    認為適當者，亦得為證據，刑事訴訟法第159 條之5 第1 項
    定有明文。本件檢察官、被告及其辯護人於本院審判程序時
    ，就本判決所引用其他審判外之言詞或書面陳述，除非案發
    當日警員於現場所拍攝之照片、證人丙○○於警詢、偵查中
    所為之陳述，無證據能力外，均明示同意有證據能力，本院
    認該具有傳聞證據性質之證據，並非違法取得，以之作為證
    據係屬適當，認俱得為證據。
二、次按被告以外之人於偵查中向檢察官所為陳述，除顯有不可
    信之情況者外，得為證據，刑事訴訟法第159 條之1 第2項
    定有明文。偵查中對被告以外之人（包括證人、鑑定人、告
    訴人、被害人及共同被告等）所為之偵查筆錄，或被告以外
    之人向檢察官所提之書面陳述，性質上均屬傳聞證據。惟現
    階段刑事訴訟法規定檢察官代表國家偵查犯罪、實施公訴，
    依法其有訊問被告、證人及鑑定人之權，證人、鑑定人且須
    具結，而實務運作時，檢察官偵查中向被告以外之人所取得
    之陳述，原則上均能遵守法律規定，不致違法取供，其可信
    度極高，職是，被告以外之人前於偵查中已具結而為證述，
    除反對該項供述得具有證據能力之一方，已釋明「顯有不可
    信之情況」之理由外，不宜以該證人未能於審判中接受他造
    之反對詰問為由，即遽指該證人於偵查中之陳述不具證據能
    力。本件證人丙○○於檢察官偵查中所為之陳述，被告及其
    辯護人未曾提及檢察官在偵查時有不法取供之情形，亦未釋
    明上開證人之供述有顯不可信之情況，且證人丙○○於本院
    審理期日亦到庭經被告補正詰問程序，已無妨害被告防禦權
    之虞，而完足為合法調查之證據，是證人丙○○於偵查中之
    證言，自具有證據能力。
三、本件被告及辯護人爭執公訴人所提出證人丙○○於警詢時所
    為陳述之證據能力。本院審酌證人丙○○經到庭結證結果，
    所述與上開警詢陳述尚無明顯不符，故無引用其調查時所為
    陳述之必要，爰依刑事訴訟第159 條第1 項之規定，認證人
    丙○○於警詢所為之陳述，俱無證據能力。然上開被告以外
    之人於審判外之言詞陳述，雖不得以之直接作為認定犯罪事
    實存否之證據，但非不得作為彈劾證據，用來爭執被告、證
    人陳述之證明力（最高法院94年度台上字第6732號、94年度
    台上字第6881號判決要旨參照）。準此，證人丙○○於警詢
    時所為之陳述，雖不得直接作為認定犯罪事實存否之證據，
    但非不得作為彈劾證據，用來爭執被告及證人於本院陳述之
    證明力，應予敘明。
四、至於被告及辯護人爭執之蒐證照片5 幀（警卷第14至17頁）
    ，固係警員於被告駕駛上開自小客車至警察局時所拍攝之照
    片，而非車禍現場所拍攝之照片，然該照片係利用照相機拍
    攝所得，其目的係傳達照相當時（即本案發生之翌日即96年
    7 月2 日），上開自小客車當時之真實情況，與本案犯罪事
    實有關聯性。且經本院於審判期日，提示上開照片予以調查
    ，並使當事人表示意見，亦查無不得作為證據之事由，依法
    自得作為證據。
貳、有罪部分：
一、訊據被告丁○○固坦承於上揭時、地，駕駛車主為洪素真之
    車號1533–NZ號自小客車，沿高雄市三民區○○○路北往南
    方向行駛，行經前開路段與九如一路路口之際，貿然快速自
    大昌二路闖越紅燈右轉至九如一路，所駕駛之上開自小客車
    之左前車頭、左後照鏡碰撞戊○○所騎乘之重機車，致戊○○受有上開傷害等情。惟否認有何肇事逃逸犯行，辯稱：伊
    當時若知道有撞到人，不會停車，一定加速離開，且也會循
    附近巷子逃逸，不會走大馬路，伊卻原路開至目的地，沒有
    超車，也一直開在機車道，且車子也有全險，可以讓保險公
    司理賠，沒有必要肇事逃逸，伊係不知道有撞到人，才會駕
    車繼續行駛，主觀上並無肇事逃逸之犯意等語。
二、經查：
(一)、被告於上揭時、地，駕駛車牌號碼1533 -NZ號黑色自小客車
    ，沿高雄市三民區○○○路北往南方向行駛，行經前開路段
    與九如一路路口之際，貿然快速自大昌二路闖越紅燈右轉至
    九如一路，適有戊○○所騎車牌號碼LOO –406 號重機車，
    沿九如一路東往向西方向行駛，甫穿越前開交岔路口，被告
    所駕駛之上開自小客車之左後照鏡即自後擊撞戊○○身體右
    側背部，左前車頭並擦撞該重機車之右側車身，戊○○因而
    人車倒地，受有頸部挫傷合併第三頸椎骨折、右側鎖骨骨折
    及肩胛骨骨折、右側多處肋骨骨折併血胸、頭部外傷傷害等
    情，除據被告、證人即被害人戊○○、在場目擊之丙○○分
    別供、證述明確外，並有高雄市政府警察局舉發違反道路交
    通管理事件通知單、道路交通事故現場圖、道路交通事故調
    查報告(一)、(二)、高雄市政府警察局交通大隊交通事故談話紀
    錄表、高雄醫學大學附設中和紀念醫院診斷證明書各1 份、
    交通事故現場照片7 幀在卷可稽（見警卷第9 至13頁、第19
    頁，本院卷第31至34頁），此部分事實堪信為真實。上開道
    路交通事故現場圖雖記載：現場有目擊者指出重機車疑似遭
    1 部白色休旅車撞擊後，該休旅車即往西逃逸等語，核與被
    告所駕上開車牌號碼1533–NZ號自小客車為黑色一節不一致
    ，然綜觀本件道路交通事故調查資料，並無警方訪查目擊者
    之紀錄，從而，難認該記載之內容確為現場目擊者所為之陳
    述。參以，本件被害人確係遭被告駕駛上開黑色自小客車所
    撞擊等情，已如前述，是尚難僅以上開道路交通事故現場圖
    之記載，遽為有利被告之認定。又被告駕車肇事後，於上開
    肇事地點停頓一下，旋即駕車離去等事實，復據證人丙○○
    證述綦詳，參以，依上開道路交通事故現場圖、道路交通事
    故調查表(一)、(二)之記載，亦顯示警方到達事故現場，被告並
    未在現場接受調查。是被告於客觀上確有肇事逃逸之行為，
    堪以認定。
(二)、被告辯稱：當時係不知有撞到人，才會直接開車離去，主觀
    上並無肇事逃逸之犯意等語。惟查：
  1.按判斷汽車駕駛人有無逃逸之故意，應就客觀事實判斷，如
    駕駛人對於危險之發生有所認識，明知已發生車禍，或知悉
    車禍有使人受傷害或死亡之可能，竟未下車察看，仍駕車離
    原，即可認定有肇事逃逸之犯意，亦即對於駕駛動力交通工
    具肇事致人死傷之事實，駕駛人已有所認識，並進而決意擅
    自逃離肇事現場之主觀心態，具有此項故意之犯意，即符合
    肇事逃逸罪之構成要件，又此項故意之犯罪型態，包括直接
    故意與未必故，所謂直接故意，係指駕車肇事因而已知悉發
    生使人受傷或死亡之結果，如仍決意駕車逃離現場，即係直
    接故意犯，而未必故意，係指駕車肇事因而已知悉發生使人
    受傷害或死亡之結果，縱令有人死傷亦無所謂，仍決意駕車
    快速逃逸，即為有肇事逃逸之故意。
  2.而依警卷所附之道路交通事故現場圖、事故現場照片7 幀所
    示及證人戊○○、丙○○之證述，被害人所騎之重機車沿九
    如一路西往東方向行駛，穿越大昌二路路口時，被告車輛快
    速闖越紅燈右轉至九如一路，致其所駕自小客車左後照鏡自
    後碰撞趙被害人之右後背部，左前車頭並擦撞被害人所騎重
    機車之右側車身，被告駕車繼續向前行駛，被害人所騎前開
    重機車因而無法平衡，自中間車道朝左斜前方之內側車道滑
    行8.3 公尺後倒地，所騎之重機車並呈反方向倒落在內側車
    道上，戊○○人車倒地之地點均在被告駕車之視線範圍，被
    告豈有不知之理？其辯謂不知撞到人一節，即屬有疑。且被
    告所駕駛車輛左前方車頭有明顯擦撞痕跡，其左後照鏡斷裂
    、毀損而無法使用，有蒐證照片5 幀在卷可佐。衡諸常情，
    駕駛人駕駛汽車本即應察看後照鏡，以確定後方有無來車，
    況被告自承行駛於機車道，更應隨時注意後方有無機車後照
    鏡，而其所駕駛之自小客車左後照鏡斷裂、毀損而無法使用
    ，豈有未注意及此？參以，本件車禍發生時曾發出巨大之聲
    音等情，復據證人丙○○證述明確，足見被告所駕車輛之左
    後照鏡碰撞戊○○之右後背部時，其撞擊力道之劇烈甚明。
    被告辯謂不知肇事一節，顯與常情有違。況被告於警詢亦自
    承：伊知道有撞擊到東西等語，足見被告主觀上對其違規闖
    越紅燈右轉行為導致肇事已知悉，並認知被害人人車倒地必
    有受傷害，竟仍隨即駕車離去，而未停車對被害人採取任何
    救護或其他必要措施，益證被告於客觀上有肇事逃逸之行為
    ，其主觀上具肇事逃逸之犯意甚明。
  3.被告雖辯稱：伊所駕駛之自小客車有全險，保險公司可理賠
    ，伊沒有必要肇事逃逸等語。而被告駕駛之上開自小客車為
    其母洪素真所有，於95年10月18日至96年10月18日間，固確
    曾向新安東京海上產物保險股份有限公司投保強制汽車責任
    險、第三人責任險（包含體傷死亡、財損險），有該公司96
    年11月23日新安東路海上96第0398號函在卷可佐（見本院卷
    第35頁）。然查，法律規範肇事逃逸行為之目的乃在於加強
    救護，減少被害人之死傷，故藉由刑罰促使駕駛人於肇事後
    ，能對被害人即時救護，而不在於保障被害人事後獲得賠償
    。則被告車輛是否曾投保責任險，僅事涉雙方事後民事賠償
    問題之處理，核與行為人主觀上有無肇事逃逸之犯意無涉。
    是被告前開置辯，洵不足採。
  4.證人即被告之同車友人甲○○於本院審理時具結證稱：伊當
    天搭乘被告所駕上開黑色自小客車，並搭載伊異性朋友前往
    九如路上杜拜餐廳上班，伊並沒有看到大昌路口有無跌倒的
    情形，也沒有聽到撞擊聲等語（見本院97年2 月19日審判筆
    錄），固證述其並未看到被害人車禍倒地之情形。惟查，被
    告所駕駛之上開自小客車之左後照鏡確實有自後擊撞戊○○
    身體右側背部，左前車頭並擦撞該重機車之右側車身，戊○○因而人車倒地，受有上開傷害等情，業如前述，證人所述
    顯與事實不符，尚難採信。況其亦已明確證述：伊當時都在
    跟朋友聊天，沒有注意等語，足見證人甲○○當時並未注意
    車前狀況。是證人上開之證述，僅足認證人甲○○並未注意
    注意車前狀況，而不知車禍發生之情形，然此核與被告有無
    肇事逃逸之犯意無涉。從而，尚難僅以證人甲○○上開證述
    ，遽為被告有利認定之依據。
(三)、綜上所述，足認被告確有駕駛汽車肇事逃逸之犯行，被告前
    開置辯，洵無足採。本件事證明確，被告犯行堪以認定，應
    依法論科。
三、核被告所為，係犯刑法第185 條之4 肇事致人傷害逃逸罪。
    爰審酌被告因駕駛上開自小客車不慎肇事致人受傷，竟不知
    停車察看、及時予以傷者必要之救助或報警處理，反而駕車
    駛離現場，極易使傷者失卻第一時間之救治機會，已屬不該
    ，且犯後猶否認肇事逃逸犯行，不知悔悟，檢察官求處有期
    徒刑1 年4 月以上，固有所據，惟被告業與告訴人即乙○○
    就過失傷害部分達成和解，且經告訴人撤回告訴，此有刑事
    撤回告訴狀各1 紙暨調解程序筆錄1 份（見本院卷第43至45
    頁）在卷可佐，足認被告業已填補被害人所受之損害，犯後
    態度尚可，且被害人於本院審理時亦請求從輕量刑等一切情
    狀，量處如主文所示之刑。
參、公訴不受理部分：
一、公訴意旨係以：被告丁○○於96年7 月1 日22時35分許，駕
    駛車牌號碼1533- NZ號自用小客車，行經高雄市三民區○○○路與大昌二路路口之際，原應注意汽車行經交岔路口時，
    應遵守號誌，駕駛人並應隨時注意行車狀況，以採取必要之
    安全措施，且依當時天候、車況、視距均良好，無障礙物等
    節，又無不能注意之情形，竟疏未注意及此，未與其他車輛
    保持安全車距，貿然快速從大昌二路紅燈右轉至九如一路，
    而不慎衝撞戊○○所騎乘車牌號碼LOO-406 號重機車，致戊○○當場半飛落地，並受有頸部挫傷合併第三頸椎骨折、右
    側鎖骨骨折及肩胛骨骨折、右側多處肋骨骨折並血胸及頭部
    外傷等傷害，因認被告涉犯刑法第284 條第1 項前段之過失
    傷害罪嫌等語。
二、按告訴乃論之罪，告訴人於第一審辯論終結前，得撤回其告
    訴；又告訴經撤回者，法院應諭知不受理之判決，刑事訴訟
    法第238 條第1 項、第303 條第3 款定有明文。
三、本件被告因過失傷害案件，經檢察官提起公訴，認被告係犯
    刑法第284 條第1 項前段之過失傷害罪，該罪依同法第287
    條前段之規定，須告訴乃論。查告訴人乙○○業於97年2 月
    1 日具狀撤回本件告訴，此有撤回告訴狀1 份（見本院卷第
    43頁）在卷可憑，揆諸前開說明，爰不經言詞辯論，逕就被
    告被訴業務過失傷害部分為不受理之諭知。
據上論斷，應依刑事訴訟法第299 條第1 項前段、第303 條第3
款、第307條，刑法第185 條之4 ，判決如主文。
本案經檢察官吳美齡到庭執行職務。
中    華    民    國    97    年    2     月    27    日
                  交通法庭  審判長法  官  黃建榮
                                  法  官  李嘉益
                                  法  官  李殷君
以上正本證明與原本無異。
如不服本判決應於收受本判決後10日內向本院提出上訴書狀，並
應敘述具體理由，如未敘述上訴理由者，應於上訴期間屆滿後20
日內補提理由書狀於本院（均須按他造當事人之人數附繕本）「
切勿逕送上級法院」。
中    華    民    國    97    年    3     月    3     日
                                  書記官  陳昱良
附錄本案論罪科刑法條全文：
中華民國刑法第185條之4
駕駛動力交通工具肇事，致人死傷而逃逸者，處6 月以上5 年以
下有期徒刑。


司法院資訊處製作；財團法人民間司法改革基金會備份。
